臺灣臺東地方法院刑事判決　　　　　　　　　　　　　　九十一年度易緝字第八號
　　公　訴　人　臺灣臺東地方法院檢察署檢察官
　　被　　　告　乙○○
右列被告因竊盜等案件，經檢察官提起公訴（九十年度偵字第一二三六號），本院判
決如左：
    主      文
乙○○共同攜帶凶器，毀壞安全設備竊盜，累犯，處有期徒刑壹年陸月。
    事      實
一、乙○○曾於民國八十五、八十六年間，因竊盜、違反麻醉藥品管理條例、槍砲彈
    藥刀械管制條例、竊盜等案件，分別經法院判處有期徒刑十月、六月、二月（以
    上三罪定執行刑為一年五月）、一年確定，接續執行，於八十七年四月一日假釋
    出獄，復於假釋期間更犯竊盜罪，經臺灣高等法院花蓮分院判處有期徒刑一年二
    月確定，經撤銷假釋後，於八十九年十月十一日連同殘刑執行完畢（另因恐嚇罪
    判處拘役五十日，接續執行，於八十九年十一月十七日出獄）。仍不知悔改，於
    九十年六月十三日下午三時許，與吳威寬（已另案判決）共同基於意圖為自己不
    法所有之犯意聯絡，至臺東縣臺東市○○路六四一巷三十三弄五號丙○○住處，
    先由吳威寬以丙○○置於大門旁鞋櫃抽屜內之鑰匙打開大門後，隨即一同侵入該
    住宅，由乙○○於客廳持丙○○所有、客觀上對人之生命、身體具有危險性之螺
    絲起子一把，尾隨吳威寬上至二樓後，即共同持該把螺絲起子欲撬開上鎖之房門
    ，適螺絲起子不堪使用而折斷（毀損部分未據起訴，亦經丙○○當庭表明不願告
    訴），乙○○乃再至樓下廚房持丙○○所有、客觀上對人之生命、身體具有危險
    性之菜刀一把上樓，與吳威寬共同持以撬開破壞二樓臥室門鎖（毀損部分未據起
    訴及告訴），撬開後二人即動手竊取其內之聲寶牌電視機一臺、山水牌床頭音響
    一組、電話機一台、ＭＯＴＯＲＯＬＡ牌行動電話（序號：000000000
    000000號）及ＮＯＫＩＡ五一三０型行動電話（序號：00000000
    0000000號）各一具，隨後再至三樓房間內竊取ＭＯＴＯＲＯＬＡ牌行動
    電話（序號不詳）一具，得手後共同將之搬上乙○○所駕之車號Ｅ七─七五三八
    號小客車上離去，事後吳威寬除分得行動電話一具及電視機一台外，其餘均歸乙
    ○○。嗣於同年月二十二日，警方依上開ＭＯＴＯＲＯＬＡ行動電話序號000
    000000000000號循線查獲吳威寬曾使用該支行動電話，並起獲該具
    行動電話，並依吳威寬所述在臺東市○○路四十二號二樓乙○○居處查獲前揭床
    頭音響一組（與行動電話均發還被害人丙○○），始得悉上情。
二、案經被害人丙○○訴由臺東縣警察局報請臺灣臺東地方法院檢察署檢察官偵查起
    訴。
    理      由
一、訊據被告乙○○矢口否認右揭犯行，辯稱：伊並沒有和吳威寬去偷東西，當日是
    吳威寬要伊開車載他到新生國中附近找一個叫「大頭」的朋友，伊載吳威寬到達
    該處後，因吳威寬的朋友不在，吳威寬又打電話叫伊載到附近逛逛，後來又叫伊
    去載他，伊到新生國中附近，吳威寬才打電話給伊，人才走出來，並叫伊把東西
    搬上車，當時除了電視機外，其他東西都用紙箱裝著，伊並不知道裡面裝什麼東
    西，後來警察在伊住處查獲的音響，是吳威寬當時放在車上，忘了拿下去的，至
    於伊曾在本院調查時承認犯行，是因為吳威寬寫紙條要伊承認的云云。經查：
  （一）被告對右揭犯行，曾數度於本院訊問中坦承不諱（見本院九十年十一月六日
        、九十一年三月十二日、九十一年五月二十八日訊問筆錄），核與共犯吳威
        寬於本院審理時供述相符，並與被害人丙○○於本院調查時指述之情節大致
        相符（見本院九十一年一月十五日訊問筆錄），復有贓物領據及被告於本院
        調查時所繪製作案用菜刀草圖各一份在卷可稽，且被告於本院調查時繪製作
        案用菜刀草圖，經被害人丙○○證述其家中菜刀與被告當庭所繪相同（見九
        十年十一月十五日訊問筆錄），若其未曾進入被害人住處並持上開菜刀行竊
        ，如何能正確手繪該草圖？足認被告前開自白與事實相符，應堪信為真實。
  （二）被告雖辯稱：之前在本院調查時承認犯行，是因為吳威寬寫紙條要伊承認的
        云云。惟查，細繹該紙條內容，大抵為吳威寬反悔之前應允獨自認罪之事，
        其間雖有提到，之後要翻供，要被告獨自承擔犯行等語，惟此適可看出，，
        若非二人均有參與竊盜犯行，應無於事後商議歸由何人承擔罪責之必要；況
        該紙條係被告於本院九十一年四月九日訊問時提出，果如被告所言，係吳威
        寬要其承認犯行，則被告既已當庭提出紙條，敘明上開情節，矢口否認犯行
        ，足見其並不苟同該紙條之內容，亦絲毫未受吳威寬影響，且衡諸被告在
        提出該紙條後之九十一年五月二十八日本院調查中，復坦承犯行，並自承之
        前是因為怕強制工作而不願承認；被告自承曾在九十年八月三日、九月二
        十一日二度叫家人寄錢給吳威寬，每次二千元，核與卷附臺灣臺東戒治所保
        管金分戶卡紀錄相符；並參以證人即曾與被告及吳威寬同時在臺東看所守所
        接受勒戒處分之同房受刑人甲○○、丁○○均證稱：有聽到乙○○要吳威寬
        將此罪名擔下來等語（見本院九十一年三月十二日訊問筆錄），及吳威寬供
        述：後來接到起訴書，檢察官求刑要保安處分，伊就後悔了等語；暨被告在
        看守所接受勒戒處分時間為九十年六月二十三日至七月二十二日，吳威寬在
        看守所接受勒戒處分時間為同年六月十五日至七月十五日，二人在看守所時
        間部分重疊，有互相商議之可能，參以吳威寬於九十年十月九日在看守所中
        接到起訴書前，於檢察官偵訊時，猶供稱是其一人所為（見九十年七月二十
        六日偵訊筆錄），及至接獲起訴書後，在本院第一次開庭應訊，即改口供述
        係乙○○所為（見本院九十年十一月六日訊問筆錄），而被告親友款予吳
        威寬之時間，恰為吳威寬為有利被告之供述後不久，惟自起訴後吳威寬改口
        為不利被告供述後，便未再接獲被告親友款─等情，足見被告曾要求吳威
        寬獨自擔起本罪乙情，應可認定，另由被告庭呈附卷之上開紙條中，亦有吳
        威寬所寫：「我於昨日接獲法院寄來的起訴書，起訴書的內容我被起訴保安
        ，這樣就抱歉了。」、「因為我不知道會判那麼重，所以答應你。」、「反
        正你這條已經跑不掉了，所以就麻煩你全部擔起來了。」等語觀之，益見被
        告與吳威寬皆共同參與犯行，事後被告央求共犯吳威寬擔起全罪，及至知悉
        被求處保安處分後，復互相推諉之過程，並參諸被告及吳威寬二人於本院詢
        以：「為何之前都一直推給對方？」時，均答以：「我們因為怕強制工作。
        」（見本院九十一年五月二十八日訊問筆錄）等語，顯見被告之自白與上開
        紙條應無關聯，被告此一辯解純屬卸責之詞，尚不足採。
    綜上，被告所辯，顯係事後卸責之詞，不足採信。本件事證已臻明確，被告犯行
    堪予認定。
二、按刑法第三百二十一條第一項第三款之攜帶兇器竊盜罪，係以行為人攜帶兇器竊
    盜為其加重條件，此所謂兇器，其種類並無限制，凡客觀上足對人之生命、身體
    、安全構成威脅，具有危險性之兇器均屬之，且祇須行竊時攜帶此種具有危險性
    之兇器為已足，並不以攜帶之初有行兇之意圖為必要。螺絲起子為足以殺傷人生
    命、身體之器械，顯為具有危險性之兇器（最高法院七十九年台上字第五二五三
    號判例可資參照）。次按，攜帶兇器竊盜，只須行竊時攜帶具有危險性之兇器為
    已足，不以該兇器屬其本人所有為必要，即使於竊盜現場持獲，亦應以攜帶兇器
    論。查被告與吳威寬於告訴人住所持獲用以行竊之螺絲起子與菜刀，均屬金屬材
    質，於客觀上自足以對人之生命、身體構成威脅，應屬兇器之一種。再按刑法第
    三百第二十一條第一項第二款所謂毀壞安全設備竊盜，包括毀壞住戶內隔間各臥
    房裝有司畢靈鎖或其他自動鎖者（最高法院七十五年台上字第八七三號判決意旨
    參照），本件被告攜帶螺絲起子、菜刀等凶器，復撬開毀壞附著於住戶內隔間房
    門上構成安全設備之鎖後入內行竊，自屬攜帶凶器毀壞安全設備竊盜；又被告於
    侵入有人管領居住之建築物內竊盜，另構成同法第三百零六條第一項之侵入住宅
    罪。核被告所為，係犯刑法第三百二十一條第一項第三款、第二款之攜帶凶器毀
    壞安全設備竊盜罪與同法第三百零六條第一項之侵入住宅罪。被告與吳威寬就上
    開犯行，有犯意聯絡及行為分擔，均為共同正犯。其所犯上開二罪間，有目的與
    方法之牽連關係，為牽連犯，應從一重之攜帶凶器毀壞安全設備竊盜罪論處。查
    被告曾於八十五、八十六年間，因竊盜、違反麻醉藥品管理條例、槍砲彈藥刀械
    管制條例、竊盜等案件，分別經法院判處有期徒刑十月、六月、二月（以上三罪
    定執行刑為一年五月）、一年確定，接續執行，於八十七年四月一日假釋出獄，
    復於假釋期間更犯竊盜罪，經臺灣高等法院花蓮分院判處有期徒刑一年二月確定
    ，經撤銷假釋後，於八十九年十月十一日連同殘刑執行完畢（另因恐嚇罪判處拘
    役五十日，接續執行，於八十九年十一月十七日出獄），此有臺灣高等法院被告
    全國前案紀錄表及檢察官執行指揮書在卷足憑，其於五年之內，再犯本件有期徒
    刑以上之前開二罪，為累犯，應依刑法第四十七條之規定加重其刑。爰審酌被告
    有多次竊盜前科，仍不知悔改，於犯後猶飾詞狡辯，無悛悔之意，犯後態度不佳
    ，犯罪動機在於不勞而獲，犯罪之手段尚非兇殘及對告訴人所造成之損害等一切
    情狀，量處如主文所示之刑。
三、公訴人另認被告有犯竊盜罪之習慣而聲請依竊盜犯贓物犯保安處分條例第三條第
    一項第一款、第二款之規定，諭知於刑之執行前令入勞動場所強制工作以玆矯治
    ，查被告雖曾有麻藥、槍砲及竊盜等犯罪前科，惟其中分別於八十五年、八十六
    年、八十八年、八十九年間僅各有一次竊盜前科，有卷附臺灣高等法院被告全國
    前案紀錄表可按，故依其犯竊盜罪之次數及時間間隔，尚難認係慣竊，且其本次
    犯竊盜罪係因陪同共犯吳威寬訪友未遇，臨時起意為之等情觀之，自難謂其有犯
    竊盜罪之習慣，是就其犯罪情狀加以考量，如併予宣付強制工作，實嫌過重而有
    違比例原則，是以，公訴人以被告有犯罪習慣為由，聲請依竊盜犯贓物犯保安處
    分條例之規定，併予宣付強制工作三年，尚難認為適當，併此敘明。
四、末查，如犯罪事實欄所示未扣案之螺絲起子、菜刀，雖係供被告犯罪所用之物，
    惟乃告訴人所有，業據共犯吳威寬供明在卷，既非被告所有之物，亦非違禁物，
    爰均不為沒收之諭知，附此敘明。
據上論結，應依刑事訴訟法第二百九十九條第一項前段，刑法第二十八條、第三百二
十一條第一項第二款、第三款、第三百零六條第一項、第五十五條、第四十七條，罰
金罰鍰提高標準條例第一條前段，判決如主文。
本案經檢察官洪政和到庭執行職務
中      華      民      國      九十一      年    十一  月      八      日
                                  臺灣臺東地方法院刑事庭
                                      審判長法  官  楊力進
                                            法  官  柯姿佐
                                            法  官  范乃中
右正本證明與原本無異。
如不服本判決，應於判決送達後十日內向本院提出上訴狀。（須附繕本）
「切勿逕送上級法院」
                                            書記官  陳俊德
中      華      民      國      九十一      年    十一  月      八      日
附記
中華民國刑法第三百二十一條第一項第二款、第三款
 (加重竊盜罪)
犯竊盜罪而有左列情形之一者，處六月以上五年以下有期徒刑：
二  毀越門扇、牆垣或其他安全設備而犯之者。
三  攜帶兇器而犯之者。
中華民國刑法第三百零六條第一項
 (侵入住居罪)
無故侵入他人住宅、建築物或附連圍繞之土地或船艦者，處一年以下有期
徒刑、拘役或三百元以下罰金。
